【裁判字號】    97,抗,145
【裁判日期】    970527
【裁判案由】    假扣押
【裁判全文】
臺灣高等法院臺南分院民事裁定  97年度抗字第145號
抗  告  人  甲○○
代  理  人  乙○○
上抗告人因與相對人丙○○間假扣押事件，對於中華民國九十七
年四月二十五日臺灣臺南地方法院所為裁定（九十七年度裁全字
第一六二四號），提起抗告，本院裁定如下：
      主      文
抗告駁回。
抗告訴訟費用由抗告人負擔。
      理      由
一、抗告意旨略以：相對人於民國九十四年十二月二十日為供其
    弟曾煥臻借款債務之擔保，在本票上背書保證；詎相對人於
    借款期滿後竟避不見面，致伊求償無門。又所謂不能強制執
    行者，係指相對不能而言，例如債務人浪費財產、增加負擔
    者是；至於所謂甚難執行者，例如擔保價值減低，甚或增加
    尚未到期之債務，致債權人將來對債務人求償時，明顯較現
    在執行時減低其效能者是。本件相對人雖非「有日後不能執
    行之虞」，然其陸續增加尚未到期之債務，致陷於擔保價值
    減低，損及伊將來之求償利益；原裁定以伊無法證明「日後
    不能強制執行或甚難執行之虞」，駁回伊之假扣押聲請，尚
    有未合，爰提起抗告，求為廢棄原裁定等語。
二、惟按假扣押，非有日後不能強制執行或甚難執行之虞者，不
    得為之，此觀民事訴訟法第五百二十三條第一項規定自明；
    又按請求及假扣押之原因，應釋明之。前項釋明如有不足，
    而債權人陳明願供擔保或法院認為適當者，法院得定相當之
    擔保，命供擔保後為假扣押，同法第五百二十六條第一項、
    第二項亦有明文；是請求及假扣押之原因，債權人如未先為
    釋明，縱就債務人所應受之損害供法院所定之擔保者，亦不
    得命為假扣押；必因釋明而有不足，並經債權人陳明願供擔
    保或法院認為適當者，始得命供擔保後為假扣押（最高法院
    九十四年度台抗字第一五六裁判要旨參照）。至於法文所謂
    不能強制執行，係指債務人浪費財產，增加負擔，或就其財
    產為不利益之處分，將成為無資力之情形；所謂恐難執行，
    則指債務人將移住遠方或逃匿者是（參照最高法院十九年抗
    字第二三二號判例意旨）。
三、查：
（一）本件抗告人於原法院之聲請意旨略以：相對人滯欠其新台
      幣（下同）三十萬元迄不給付；因聞相對人正將其所有財
      產搬移隱匿，日後有不能強制執行或甚難執行之虞，其為
      保全強制執行，爰提出本票一紙為證，並願供擔保以代釋
      明，聲請就相對人所有財產在三十萬元範圍內予以假扣押
      等語。原裁定則以：抗告人聲請假扣押，並未提出能即時
      調查之證據，以釋明本件假扣押聲請所主張之「假扣押原
      因」為真實；嗣經限期命補正，亦未能提出足以釋明相對
      人有何日後不能強制執行或甚難執行之虞，且可立即調查
      之證據為由，裁定駁回抗告人之假扣押聲請，於法並無不
      合。
（二）抗告人雖抗辯：相對人雖非「有日後不能執行之虞」，惟
      其陸續增加尚未到期之債務，致陷於擔保價值減低，損及
      伊將來之求償利益云云；惟按釋明也者，參照民事訴訟法
      第二百八十四條規定，係指當事人提出即時可以調查之證
      據，俾法院信其主張為真實之謂；本件抗告人向原法院聲
      請假扣押時，雖提出由相對人背書之本票一紙為證，僅係
      釋明其「請求之原因」而已；至於就「假扣押原因」，即
      相對人有何「日後不能強制執行」，或「甚難執行之虞」
      者，則乏釋明。經原法院限期命補正後，抗告人另提出發
      票人欄為「丙○○」字跡，票面金額一百五十萬元之本票
      一紙為證，主張該本票係由相對人簽發，而向第三人借款
      二百萬元，足認相對人陸續增加尚未到期之債務，將使其
      陷於擔保價值減低，而損及伊將來之求償利益云云。然相
      對人之上開主張縱然屬實，僅足釋明相對人持續增加債務
      之行為，將因債務人之財產係全體債權人之債權總擔保，
      由全體債權人平均受償結果，抗告人之本件債權之受償比
      例因而相對減低而已。核與相對人「浪費其所有財產」、
      「增加其財產之負擔」，或「就其財產為不利益之處分」
      等，係指債務人處分其財產結果，將成為無資力者之情形
      不同；亦與相對人藏匿財產或移住遠方、國外，致難以執
      行者有間。
（三）綜上，抗告人所持上開理由均無足採。其對於相對人究竟
      有何「假扣押原因」之事實，並未提出可供法院即時調查
      之證據，以盡釋明之責，僅陳明願供擔保，即認已足代替
      釋明之舉證之責云云，亦為無理由。原裁定駁回其假扣押
      之聲請，核無不合；抗告意旨猶執前詞，指摘原裁定不當
      ，求為廢棄者，非有理由，應予駁回。
四、據上論結，本件抗告為無理由，依民事訴訟法第四百九十五
    條之一第一項、第四百四十九條第一項、第九十五條、第七
    十八條，裁定如主文。
中    華    民    國    97    年    5     月    27    日
                    民事第三庭
                                  審判長法  官  陳 光 秀
                                        法  官  莊 俊 華
                                        法  官  李 文 賢
上為正本係照原本作成。
不得再抗告。
中    華    民    國    97    年    5     月    27    日
                                        書記官  劉 清 洪


司法院資訊處製作；財團法人民間司法改革基金會備份。
